臺灣南投地方法院刑事判決　
110年度訴字第149號
公  訴  人  臺灣南投地方檢察署檢察官  
被      告  董義龍


上列被告因違反廢棄物清理法案件，經檢察官提起公訴（110年
度偵字第3496號、110年度偵字第2757號），被告在本院準備程
序進行中就被訴事實為有罪之陳述，本院合議庭裁定由受命法官
獨任依簡式審判程序，判決如下：
    主  文
董義龍犯廢棄物清理法第四十六條第三款之未經主管機關許可，
提供土地堆置廢棄物罪，處有期徒刑壹年陸月。扣案如附表一編
號1至9所示之物，均沒收；未扣案之犯罪所得新臺幣壹佰萬捌仟
元，沒收之，於全部或一部不能沒收或不宜執行沒收時，追徵其
價額。
    事  實
一、董義龍明知從事廢棄物清除、處理業務者，應向直轄市、縣
    （市）主管機關或中央主管機關委託之機關，申請核發公民
    營廢棄物清除、處理機構許可文件後，始得從事貯存、清除
    、處理廢棄物之業務，亦明知未經主管機關許可，不得提供
    土地堆置廢棄物，竟基於竊佔、未依法領有許可文件而從事
    廢棄物之貯存、清除、處理及提供土地堆置廢棄物之犯意，
    於民國101年10月1日起，以堆置鐵桶、貝克桶之方式，擅自
    占用在財政部國有財產署中區分署負責管理之國有南投縣○○
    市○○段000地號土地（下稱403地號土地），並以每桶（50加
    侖）新臺幣（下同）200元之價格，向不詳之公司行號、工
    廠或個人收購屬於一般事業廢棄物之「廢潤滑油」（代碼：
    D-1703）及「廢油混合物」（代碼：D-1799），而將上開廢
    棄物堆置在403地號土地，共竊佔403地號土地面積約1240平
    方公尺；董義龍續承前違反廢棄物清理法之犯意，董義龍自
    106年3、4月起，以自然沈澱法，將上開廢棄物進行油水分
    離後，以每桶300元之代價，轉售他人牟利；復自109年7月1
    日起，再向不知情之黃鼎丰承租南投縣○○鎮○○路000巷00號
    廠房，以供堆置及貯存、清除、處理廢棄物之處所，並將上
    開廢棄物堆置在不知情之許仁宗、王紹鵬等人所共有之同段
    405地號土地（下稱405地號土地，佔用面積約90平方公尺）
    。嗣經警於110年5月11日，持搜索票至南投縣○○鎮○○路000
    巷00號廠房搜索，扣得附表一編號1至7所示50加侖鐵桶粗估
    450桶、1公噸貝克桶粗估200桶、廢油泥鐵桶粗估30桶、儲
    油槽1座、泵浦馬達1台（以上責付由董義龍保管）、HUAWEI
    牌手機1支、SHARP牌手機1支；另上開403、405地號土地，
    扣得如附表一編號8、9所示廢鐵桶628桶、1公噸貝克桶51桶
    （以上責付由董義龍保管），而查悉上情。
二、案經財政部國有財產署中區分署訴由內政部警政署保安警察
    第七總隊刑事警察大隊報告臺灣南投地方檢察署檢察官偵查
    起訴。
    理  由
壹、程序方面：
    本件被告董義龍所犯非為死刑、無期徒刑、最輕本刑為3年
    以上有期徒刑之罪或高等法院管轄第一審案件，其於本院準
    備程序進行中，先就被訴事實為有罪之陳述，經告知被告簡
    式審判程序之旨，並聽取公訴人及被告之意見後，本院合議
    庭依刑事訴訟法第273條之1之規定，裁定由受命法官獨任進
    行簡式審判程序，且依同法第273條之2規定，不受同法第15
    9條第1項、第161條之2、第161條之3、第163條之1及第164
    條至第170條有關證據提示、交互詰問及傳聞證據等相關規
    定之限制，合先敘明。
貳、實體方面：
一、認定犯罪事實所根據的證據及理由：
㈠㈠上揭事實，業據被告董義龍於警詢、偵查、本院準備程序及審
    理中坦承不諱（見卷二第1 至11頁；卷四第90至94頁；卷六
    第72、82、140頁），核與證人A1、黃鼎丰、王聖光、許仁
    宗、何宗勳、吳宏明於警詢或偵查中之證述相符（見卷二第
    22至24、50至55、79至83、111 至114 、120 至123 頁；卷
    五第162 至163 頁），並有照片8張、南投縣○○市○○段000地
    號土地建物查詢資料、財政部國有財產署中區分署南投辦事
    處【下簡稱南投辦事處】106年8月16日土地勘清查表（勘清
    查後）、使用現況略圖及土地勘清查表照片圖（含照片4張
    、南投辦事處104年5月20日土地勘清查表(勘清查後)、使用
    現況略圖及土地勘清查表照片圖(含照片8張)、國有基地租
    賃契約書暨地號內承租範圍附圖、內政部警政署保安警察第
    七總隊刑警大隊現場相片6張、董義龍、信東昇企業有限公
    司之財團法人金融聯合徵信中心資料、現場蒐證相片17張、
    手機對話內容截圖3張、中區督察大隊110年5月11日督察紀
    錄、南投縣政府環境保護局110年5月11日環境稽查工作紀錄
    暨現場照片4張、買賣廢油交易明細表、手機通聯記錄畫面
    截圖11張、南投縣政府環境保護局環保報案中心106年8月2
    日編號00000000陳情案件處理電腦管制單、南投縣○○市○○段
    000地號土地建物查詢資料、廢棄物清除合約書(110年5月10
    日)、嘉義縣政府108年5月28日105廢清字第16號廢棄物清除
    許可證暨檢附資料、黃鼎丰與董義龍、何宗勳109年7月16日
    簽立之特別申明備註、黃鼎丰與董義龍109年6月16日簽立之
    土地租用契約書、南投辦事處110年3月31日土地勘查表(勘
    查後)、使用現況略圖及現況照片圖(含照片5張)、南投辦事
    處土地產籍表(未處理)、蔡李集106年7月26日陳情書、南投
    辦事處106年9月14日台財產中投三字第10635015360號函、
    南投辦事處106年9月14日台財產中投三字第10635015361號
    函、南投辦事處106年11月15日台財產中投三字第106350205
    30號函、南投縣政府106年11月23日府建使字第1060240867
    號函、南投辦事處110年4月13日台財產中投三字第11035013
    820號函、南投辦事處110年5月20日勘查(會勘)案件紀錄表
    、中區督察大隊督察紀錄、行政院環境保護署環境督察總隊
    中區環境督察大隊110年5月11日督察照片4張、台灣檢驗科
    技股份有限公司110年5月20日廢棄物樣品檢測報告、台灣檢
    驗科技股份有限公司高雄分公司110年5月19日採樣編號AR00
    00000(PR0000000)廢棄物樣品檢測報告、台灣檢驗科技股份
    有限公司高雄分公司110年5月19日採樣編號AR0000000(PR00
    00000)廢棄物樣品檢測報告、南投縣政府環境保護局110年3
    月31日環境稽查工作紀錄暨現場狀況照片8張、南投縣政府
    環境保護局110年4月30日環境稽查工作紀錄暨現場狀況照片
    3張、南投辦事處110年5月5日土地勘清查表(勘清查後)、使
    用現況略圖及現況照片圖(含照片6張)、南投辦事處110年5
    月5日勘查(會勘)案件紀錄表、本院110年聲搜字第203號搜
    索票、保安警察第七總隊刑事警察大隊搜索、扣押筆錄、扣
    押物品目錄表、扣押物品收據、刑事警察大隊責付保管條（
    執行處所：竹山鎮鹿山路284巷61號）、保安警察第七總隊
    刑事警察大隊搜索、扣押筆錄、扣押物品目錄表、扣押物品
    收據、代保管單（執行處所：南投市○○段000○000地號）、
    內政部警政署保安警察第七總隊刑警大隊現場蒐證相片(含1
    00年3月、101年7月、104年3月、108年3月google街景圖、1
    09年12月現場拍攝照片)10張、車牌號碼00-0000號自用小客
    車車輛詳細資料報表、內政部警政署保安警察第七總隊刑警
    大隊現場相片資料(含110年3月31日、110年5月11日現場拍
    攝照片20張)、保安警察第七總隊刑事警察大隊110年6月23
    日員警偵查報告、保安警察第七總隊刑事警察大隊110年4月
    26日員警偵查報告、通聯調閱查詢單10紙、本院通信調取票
    、內政部警政署保安警察第七總隊刑警大隊現場相片資料(1
    10年5月11日現場拍攝照片17張)、保安警察第七總隊刑事警
    察大隊110年5月25日員警偵查報告暨檢附資料、南投辦事處
    110年5月26日台財產中投三字第11006038470號函暨檢附南
    投縣政府環境保護局106年8月10日投環局稽字第1060014353
    號函、南投辦事處106年9月14日台財產中投三字第10635015
    360號函、110年4月13日台財中投三字第11035013820號函、
    110年5月12日台財產中投三字第11035018520號函(含國有土
    地使用補償金繳款通知書)、南投縣政府110年4月15日府建
    使字第1100088664號函、福興段403地號土地產籍表、董金
    河101年除戶全戶戶籍、110年5月20日土地勘查表(勘查後)
    、 使用現況略圖及現況照片圖(含照片5張)等資料、南投縣
    政府環境保護局110年5月31日投環局稽字第1100011233號函
    暨檢附110年3月31日案件編號00000000號環保報案中心陳情
    案件處理電腦管制單、110年3月31日環境稽查工作紀錄暨現
    場狀況照片8張、南投縣○○市○○段000地號地籍圖查詢資料、
    中華郵政股份有限公司110年5月31日儲字第1100145856號函
    暨檢附董義龍儲金帳戶基本資料及歷史交易清單、保安警察
    第七總隊刑事警察大隊110年6月4日員警偵查報告(含被告所
    持SHARP、HUAWEI牌手機通訊軟體LINE對話內容翻拍照片、
    街景圖26張)、被告所持SHARP、HUAWEI牌手機通訊軟體LINE
    對話內容翻拍27照片、經濟部商工登記公示資料查詢雅川實
    業有限公司資料、經濟部商工登記公示資料查詢信東昇企業
    有限公司資料、台中商業銀行110年6月1日中業執字第11000
    15762號函暨檢附開戶資料、交易明細、南投縣政府環境保
    護局110年7月2日投環局稽字第1100013481號函（見卷一第3
    5至39、58至71、84至89頁；卷二第12至42、46至49、56至7
    1、74至78、84至94、99至100、104至109、115、130至151
    、160至164、178至205、209至219頁；卷三第5至8、58至72
    、81頁；卷四第17至25、110至179頁；卷五第3至41、70至8
    3、114至129、151至155頁；卷六第55頁）等附卷可稽，復
    有扣案如附表一編號1至9所示之物可資佐證，足徵被告前開
    任意性自白與事實相符，堪以採信。
  ㈡從而，本案事證明確，被告上揭犯行均堪予認定，均應依法
    論科。
二、論罪科刑：
  ㈠被告行為後，刑法第320條第1項竊盜罪之規定於108年5月29
    日修正公布施行，並於同年月31日生效。該條項修正後，同
    條第2項竊佔罪依第1項規定處斷之結果，法定刑業由原定之
    「5年以下有期徒刑、拘役或（銀元）500元以下罰金」，修
    正為「5年以下有期徒刑、拘役或500,000元以下罰金」，其
    中修正前規定「（銀元）500元以下罰金」部分，依刑法施
    行法第1條之1第1項、第2項前段規定，可處15,000元以下罰
    金，修正後則可處500,000元以下罰金，是修正後已提高罰
    金刑部分之最高刑度，涉及科刑規範之變更，自有新舊法比
    較適用之必要。而依刑法第2條第1項揭示之從舊從輕原則比
    較上開規定修正前、後之適用結果，因修正前刑法第320條
    第1項、第2項規定法定刑之罰金刑上限較低，修正後之規定
    顯未較有利於被告，自應適用被告行為時法即108年5月29日
    修正前刑法第320條第1項、第2項規定予以論罪科刑。
　㈡按廢棄物清理法第46條第3款所稱「未經主管機關許可，提供
    土地回填、堆置廢棄物者」，依其文義以觀，固係以提供土
    地者為處罰對象，然該條款所欲規範者應在於未經主管機關
    許可，提供土地回填、堆置廢棄物之行為，而非側重於土地
    為何人所有、是否有權使用，亦不問提供土地係供自己或他
    人堆置廢棄物。是凡以自己所有之土地，或有權使用（如借
    用、租用等）、無權占用之他人土地，以供自己或他人堆置
    廢棄物之行為，均有上開條款之適用，非謂該條款僅規定處
    罰提供自己之土地供他人堆置廢棄物而言，否則任意提供非
    屬自己或無權使用之土地供自己或他人堆置廢棄物，造成污
    染，卻無法處罰，顯失衡平，當非該法為改善環境衛生，維
    護國民健康之立法目的（最高法院95年度台上字第3325號、
    98年度台上字第5712號判決意旨參照）。又從事廢棄物之清
    除、處理業務者，應向直轄市、縣（市）主觀機關或中央主
    管機關委託之機關申請核發公民營廢棄物清除處理機構許可
    文件後，始得受託清除、處理廢棄物業務，廢棄物清理法第
    41條第1項前段定有明文，而廢棄物清理法第46條第4款前段
    之罪，係以「未依第41條第1項規定領有廢棄物清除、處理
    許可文件，從事廢棄物貯存、清除、處理」為構成要件。所
    謂「貯存」係指廢棄物於清除、處理前，放置於特定地點或
    貯存容器、設施內之行為；「清除」則指廢棄物之收集、運
    輸行為；「處理」則包括：1、中間處理：即最終處置前，
    以物理、化學、生物、熱處理或其他處理方法，改變其物理
    、化學、生物特性或成分，達成分離、減積、去毒、固化或
    安定）之行為；2、最終處置：指衛生掩埋、封閉掩埋、安
    定掩埋或海洋棄置事業廢棄物之行為；3、再利用：指事業
    機構產生之事業廢棄物自行販賣、轉讓或委託作為原料、材
    料、填土或其他經中央主管機關認定之用途行為。
　㈢核被告所為，係違反廢棄物清理法第46條第3款之非法堆置廢
    棄物罪、同條第4款前段之非法貯存、清除、處理廢棄物罪
    及修正前刑法第320條第2項之竊佔罪。又廢棄物清理法第46
    條第4款前段之罪之成立既以「從事廢棄物處理【業務】者
    」卻未取得許可文件即擅從其事為前提，不法內涵顯具反覆
    為同種行為之本質，而為集合犯，從而被告未依規定領有廢
    棄物處理許可文件，於本案期間內反覆從事廢棄物之貯存、
    清除、處理行為，僅成立一罪（最高法院104年5月26日第9
    次刑事庭會議決議、106年度台上字第755號判決意旨參照）
    。被告係以一行為觸犯前揭3罪，為想像競合犯，而因提供
    土地堆置廢棄物對環境污染及衝擊較大，且造成被害人即地
    主之損失甚高，應較單純清除、處理廢棄物行為之危害性為
    高，是以，應依刑法第55條之規定，從情節較重之第46條第
    3款之罪論處（最高法院105年度台上字第453號判決意旨參
    照）。
  ㈣爰以行為人之責任為基礎，審酌環境保護觀念，經政府及各
    環保團體努力宣傳下，已在我國人民觀念中產生相當深化程
    度之影響，被告無視於政府宣導環境保護對社會大眾健康、
    地球大自然、人類後代子孫居住環境之重要性，竟僅圖一己
    之私利，未依規定領有廢棄物清除、處理許可文件，仍擅自
    從事廢棄物貯存、清除、處理且占用國有及他人土地堆置廢
    棄物，致生環境汙染，影響我國全體國人之身體健康安全及
    地球生態環境之永續發展等公眾利益至深，嚴損政府藉嚴審
    、控管廢棄物清理業者以改善環境衛生、維護國民健康之行
    政管理機制。再者，被告所堆置之廢棄物數量甚多，對環境
    衛生潛生之危害甚重，事後亦未能與國有財產署中區分署及
    405號土地之地主達成和解賠償損害，並考量迄今上開堆置
    於土地之廢棄物尚未能清除，且間接使上開土地無法利用，
    另恐需耗費巨資清除廢棄物，而造成相當資源之浪費，所為
    實不可取。惟念其犯後已坦承全部犯行，兼衡其犯罪之動機
    、目的、手段，暨其自述國小畢業之智識程度，目前無業，
    仰賴朋友接濟，家裡沒有其他人之家庭生活經濟狀況（卷六
    第83頁）及其素行等一切情狀，量處如主文所示之刑。
三、沒收：
  ㈠扣案如附表一編號1至9所示之物，為被告所有，供實行本案
    非法清理廢棄物所用之物，業經被告供明在卷（見卷二第1
    至4頁；卷六第132頁），並有前開現場照片、扣押筆錄、扣
    押物品目錄表附卷可考，爰依刑法第38條第2項之規定，宣
    告沒收。
　㈡按犯罪所得，屬於犯罪行為人者，沒收之；沒收，於全部或
    一部不能沒收或不宜執行沒收時，追徵其價額，刑法第38條
    之1第1項前段、第3項定有明文。而關於犯罪所得係採義務
    沒收原則，於所得範圍之計算上，則採取總額說，不問成本
    、利潤，均應沒收。至於沒收、追繳或追徵標的犯罪所得範
    圍之認定，因非屬犯罪事實有無之認定，並不適用嚴格證明
    法則，無須證明至毫無合理懷疑之確信程度，由事實審法院
    綜合卷證資料，依自由證明程序釋明其合理之依據以認定即
    可。查被告自承自106年3、4月起，每月約可以每桶300元之
    代價出售上開廢棄物約50至100桶不等（見本院卷第32、頁
    ），平均下來大概是每月70至75桶等語（見本院卷第132頁
    ），爰以最有利被告方式，估算自106年4月至110年4月間，
    被告售出廢棄物之犯罪所得為【計算式：70（桶）X 300（
    元）X 48（月）＝100萬8000】100萬8000元，未經扣案，為
    免其保有犯罪所得，應依刑法第38條之1第1項前段規定對被
    告宣告沒收；於全部或一部不能沒收或不宜執行沒收時，則
    應依同條第3項規定，對被告追徵其價額。
　㈢末按宣告沒收或追徵有過苛之虞、欠缺刑法上之重要性、犯
    罪所得價值低微，或為維持受宣告人生活條件之必要者，得
    不宣告或酌減之。刑法第38條之2第2項定有明文。被告就本
    件犯行受有竊佔403、405號土地之利益，應視為其犯罪所得
    ，本院本應就該犯罪所得宣告沒收，然此部分被害人可循民
    事訴訟程序救濟處理，且占用國有土地部分，國有財產署中
    區分署業已提起附帶民事訴訟求償，則依刑法第38條之2第2
    項規定之立法意旨，倘刑事判決再對其等就此部分未扣案之
    不法所得予以沒收、追徵，顯有過苛之餘，且欠缺刑法上重
    要性，爰不另予宣告沒收。
據上論斷，應依刑事訴訟法第273 條之1 第1 項、第284 條之1
、第299 條第1 項前段，判決如主文。
本案經檢察官張鈞翔提起公訴，檢察官林孟賢到庭執行職務。
中　　華　　民　　國　　110 　年　　11　　月　　25　　日
                        刑事第二庭  法  官  顏紫安
以上正本與原本無異。
如不服本判決應於收受送達後20日內向本院提出上訴書狀，並應
敘述具體理由；其未敘述上訴理由者，應於上訴期間屆滿後20日
內向本院補提理由書（均須按他造當事人之人數附繕本）「切勿
逕送上級法院」。
告訴人或被害人如對於本判決不服者，應具備理由請求檢察官上
訴，其上訴期間之計算係以檢察官收受判決正本之日期為準。
                                    書記官 　劉芳竺　　
中　　華　　民　　國　　110 　年　　11　　月　　26　　日
附錄本判決論罪科刑法條：
修正前刑法第320條
意圖為自己或第三人不法之所有，而竊他人之動產者，為竊盜罪
，處5年以下有期徒刑、拘役或5百元以下罰金。
意圖為自己或第三人不法之利益，而竊佔他人之不動產者，依前
項之規定處斷。
前二項之未遂犯罰之。
廢棄物清理法第46條
有下列情形之一者，處1 年以上5 年以下有期徒刑，得併科新臺
幣1 千5 百萬元以下罰金：
一、任意棄置有害事業廢棄物。
二、事業負責人或相關人員未依本法規定之方式貯存、清除、處
　　理或再利用廢棄物，致污染環境。
三、未經主管機關許可，提供土地回填、堆置廢棄物。
四、未依第41條第1 項規定領有廢棄物清除、處理許可文件，從
　　事廢棄物貯存、清除、處理，或未依廢棄物清除、處理許可
　　文件內容貯存、清除、處理廢棄物。
五、執行機關之人員委託未取得許可文件之業者，清除、處理一
　　般廢棄物者；或明知受託人非法清除、處理而仍委託。
六、公民營廢棄物處理機構負責人或相關人員、或執行機關之人
　　員未處理廢棄物，開具虛偽證明。

附表一：扣案物
編號 品名 數量 所有人  1 廢潤滑油鐵桶（50加侖） 約450 桶 董義龍  2 廢油貝克桶 約200 桶 董義龍  3 廢油泥桶 約30桶 董義龍  4 儲油槽 1座 董義龍  5 泵浦馬達 1臺 董義龍  6 廠牌HUAWEI牌手機 1支 董義龍  7 廠牌SHARP牌手機 1支 董義龍  8 廢鐵桶（50加侖） 628 桶 董義龍  9 貝克桶（1公噸） 51桶 董義龍 

卷宗對照表：
              卷       宗      全      名 簡稱 臺灣南投地方檢察署110年度他字第300號偵查卷宗 卷一 內政部警政署保安警察第七總隊刑案偵查卷宗 卷二 臺灣南投地方檢察署110年度聲調字第23號偵查卷宗 卷三 臺灣南投地方檢察署110年度偵字第2757號偵查卷宗卷㈠㈠ 卷四 臺灣南投地方檢察署110年度偵字第2757號偵查卷宗卷㈡㈡ 卷五 臺灣南投地方法院110年度訴字第149號刑事卷宗 卷六